【裁判字號】    90,上訴,1212
【裁判日期】    900731
【裁判案由】    妨害自由等
【裁判全文】
臺灣高等法院臺中分院刑事判決              民國九十年度上訴字第一二一二號
    上  訴  人
    即  被  告  甲○○
右上訴人因妨害自由等案件，不服臺灣臺中地方法院中華民國九十年五月二十八日第
一審判決（民國九十年度訴字第九七二號，起訴案號：臺灣臺中地方法院檢察署民國
八十九年度偵字第一六八二二號），提起上訴，本院判決如左：
    主    文
原判決關於以非法方法剝奪人之行動自由部分撤銷。
甲○○以非法方法剝奪人之行動自由，處有期徒刑陸月，如易科罰金以佰元折算壹
日。
其他關於連續傷害人之身體及恐嚇危害安全部分之上訴均駁回；如易科罰金均以佰
元折算壹日。
第二項撤銷改判所處之刑，與第三項其他上訴駁回部分所處有期徒刑月、貳月，應
執行有期徒刑玖月，如易科罰金以佰元折算壹日。
    事    實
一、甲○○與陳瑱諭二人原為男女朋友關係，於陳瑱諭有困難時，並曾先後共匯款新
    台幣（下同）三萬五千元給與陳瑱諭，嗣交往一段期間後，陳瑱諭有意疏遠甲○
    ○而避不見面，致甲○○心生不滿，於民國（下同）八十九年八月九日上午六時
    三十分許，甲○○刻意在台中市○○路與南屯路口陳瑱諭風情ＫＴＶ上班地點等
    丙○○下班後，即騎機車尾隨丙○○至台中市○○路○段一○二號附近，見有機
    可趁，突將丙○○從同事陳瑞秋之機車後座拉下，基於普通傷害之概括犯意，先
    出手毆打並拉丙○○去撞路旁之汽車。毆畢，甲○○另起意，於同日上午六時五
    十分許將陳瑱諭強拉上其機車前座，以雙腳夾住丙○○以防止丙○○離開，強制
    載至其家中，以非法方法剝奪丙○○之行動自由；途中經過台中市光明國中圍牆
    邊時，因丙○○出言諷刺，甲○○又承前開普通傷害概括犯意，再度下車毆打丙
    ○○，因甲○○二次之毆打，致丙○○受有左側頭頂部頭皮血腫二×二公分、右
    眼眶外緣瘀青血腫二×二公分、右臉頰外緣瘀青血腫三×三公分、上唇內部紅色
    傷痕一×一公分、左肩外側瘀青血腫五×五公分、右手腕內側瘀青血腫三×二公
    分之傷害。至當日上午七時十分許，員警接獲丙○○同事之報案後，始趕至甲○
    ○家中並將二人帶回警局作筆錄，計非法剝奪丙○○行動自由約二十分鐘。嗣一
    週後，甲○○仍心有未甘，再度另起意，在其現住處，以加害生命之事，以00
    00－000000號打電話恐嚇陳瑱諭，稱：「不准妳回家，否則讓妳死」，
    致陳瑱諭心生畏懼，並生危害於陳瑱諭安全。
二、案經被害人陳瑱諭訴由台中市警察局第一分局報告台灣台中地方法院檢察署檢察
    官偵查起訴。
    理    由
一、訊據被告甲○○（以下稱被告）固坦承有於上開時地傷害告訴人丙○○（以下稱
    告訴人）之犯行，然矢口否認有非法剝奪告訴人行動自由及恐嚇告訴人之犯行，
    辯稱：因告訴人欠渠錢，渠只是要她說清楚，曾先至證人陳瑞秋機車上取回其皮
    包等物，渠未強拉她，是她自己同意上車，渠並未打電話恐嚇她，是講氣話等語
    。惟查被告有於右揭時、地非法剝奪告訴人行動自由及恐嚇危害告訴人之犯行，
    業據被告於檢察官偵查中坦承係因告訴人避不見面，乃有剝奪丙○○行動自由及
    恐嚇丙○○之犯行等語不諱，核與告訴人於警訊、檢察官偵查中及本院審理時指
    訴之情節相符，並經證人陳瑞秋於檢察官偵查中結證甚明，足見被告於檢察官偵
    查中之自白與事實相符，堪以採信。此外，復有行政院衛生署台中醫院診斷證明
    書一紙在卷足稽。被告雖先後在郵局匯款共三萬五千元與告訴人，固有郵政國內
    匯款執據影本三張附卷可憑（見原審卷第二十三頁至第二十五頁），惟據告訴人
    於原審法院供稱：被告係因伊有困難時匯寄所送給，不是借款等語在卷。是被告
    上開所辯解，顯係事後卸責之詞，不足採信。本件事證明確，被告犯行堪以認定
    ，聲請本院再傳喚證人陳瑞秋調查乙節，本院認無再調查之必要，併予敘明。
二、核被告所為，係犯刑法第二百七十七條第一項普通傷害罪、同法第三百零二條第
    一項非法剝奪人行動自由罪及同法第三百零五條恐嚇危害安全罪。其先後二次普
    通傷害犯行，時間緊接，犯罪構成要件相同，顯係基於概括犯意反覆為之，依連
    續犯以一罪論，並加重其刑。被告所犯上開三罪，犯意各別，罪名不同，應予分
    論併罰。公訴人雖僅起訴被告在台中市○○路○段一○二號附近毆打告訴人之事
    實，就其餘普通傷害之犯罪事實未經起訴，惟被告就該普通傷害部分，既與起訴
    部分有連續犯之裁判上一罪關係，為檢察官起訴效力所及，原審法院及本院自應
    併予審判。原審法院就被告以非法方法剝奪告訴人行動自由部分，予以論罪科刑
    ，固非無見，惟查被告並非自八十九年八月九日上午六時三十分許，在告訴人上
    班地點下班後，即以非法方法剝奪告訴人行動自由，被告係騎機車至台中市○○
    路○段一○二號附近，先出手毆打並拉告訴人去撞路旁之汽車，毆畢始另起意如
    事實欄所載以非法方法剝奪告訴人之行動自由，計約二十分鐘，原審判決未就此
    部分詳察，而誤認被告計剝奪告訴人行動自由約四十分鐘，實有不合，被告就此
    部分上訴意旨指摘原審判決不當，為有理由，應由本院將原審關於被告以非法方
    法剝奪人之行動自由部分撤銷改判。審酌被告尚無犯罪前科執行紀錄，因為解決
    與告訴人情感問題，一時氣憤而犯罪，且已與告訴人成立和解，有和解書影本一
    張附卷可憑（見偵查卷第十四頁）等一切情狀，量處如主文第一項所示之刑。另
    被告所犯關於連續傷害人之身體及恐嚇危害安全部分二罪，原審法院適用刑法第
    五十六條、第二百七十七條第一項、第三百零五條，罰金罰鍰提高標準條例第一
    條前段之規定，並審酌被告不思循以合法、理性之方式，解決情感問題及其前與
    告訴人間確有匯寄金錢，與告訴人因一時氣憤等一切情狀，判決被告連續傷害人
    之身體，量處有期徒刑參月；又以加害生命之事恐嚇他人致生危害安全罪，量處
    有期徒刑貳月，認事用法，並無不合，量刑亦均適當，被告此二罪部分上訴意旨
    指摘原審判決不當，經核非有理由，應予駁回。
三、按中華民國九十年一月四日修正，同年月十日經總統公布施行同年月十二日之刑
    法第四十一條第一項規定：「犯最重本刑為五年以下有期徒刑以下之刑罪，而受
    六個月以下有期徒刑或拘役之宣告，因身體、教育、職業、家庭之關係或其他正
    當事由，執行顯有困難者，得以一元以上三元以下折算一日，易科罰金。但確因
    不執行所宣告之刑，難收矯正之效，或難以維持法秩序者，不在此限。」第二項
    規定：「併合處罰之數罪，均有前項情形，其應執行之刑逾六月者，亦同」。查
    本件被告所犯前開三罪，法定刑均五年以下有期徒刑以下之刑之罪，均諭知易科
    罰金之折算標準，並定其應執行之刑及諭知易科罰金之折算標準。
四、據上論結：應依刑事訴訟法第三百六十九條第一項前段、第三百六十八條、第三
    百六十四條、第三百零九條第二款、第二百九十九條第一項前段，刑法第三百零
    二條第一項、第四十一條第一項、第二項、第五十一條第五款，罰金罰鍰提高標
    準條例第一條前段、第二條，判決如主文。
本案經檢察官乙○○到庭執行職務。
中      華      民  國      九十     年       七      月    三十一  日
                                  臺灣高等法院臺中分院刑事第三庭
                                        審判長法  官  方  艤  駐
                                              法  官  廖  柏  基
                                              法  官  胡  忠  文
右正本證明與原本無異。
非法方法剝奪他人行動自由部分得上訴。
普通傷害及恐嚇危害安全部分均不得上訴。
如不服本判決應於收受送達後十日內向本院提出上訴書狀，其未敘述上訴之理由者並
得於提起上訴後十日內向本院補提理由書（均須按他造當事人之人數附繕本）。
                                              書記官  陳  曉  青
中      華      民      國      九十     年       八      月     三     日
附錄本案論罪科刑法條：
中華民國刑法第二百七十七條第一項：
（普通傷害罪）
傷害人之身體或健康者，處三年以下有期徒刑、拘役或一千元以下罰金。
中華民國刑法第三百零二條第一項：
（剝奪他人行動自由罪）
私行拘禁或以其他非法方法，剝奪人之行動自由者，處五年以下有期徒刑、拘役或三
百元以下罰金。
中華民國刑法第三百零五條：
（恐嚇危害安全罪）
以加害生命、身體、自由、名譽、財產之事，恐嚇他人致生危害於安全者，處二年以
下有期徒刑、拘役或三百元以下罰金。
                                                                        Ｒ


司法院資訊處製作；財團法人民間司法改革基金會備份。
